臺灣高等法院刑事裁定
110年度聲再字第521號
聲  請  人
即受處分人  王志強



上列聲請人即受處分人因違反毒品危害防制條例案件，對於本院
110年度毒抗字第1261號，中華民國110年9月11日確定裁定，聲
請重新審理，本院裁定如下：
    主  文
重新審理之聲請駁回。 
    理  由
一、聲請意旨略以：㈠案內有無繼續施用毒品傾向評估標準紀錄表所載確有錯誤，在社會穩定度欄2.家庭：2-1家人藥物濫用評估為「有」，計分為5分，惟聲請人即受處分人（下稱聲請人）父親已過世，母親及兄姊均無藥物濫用情形，故該項評估認定聲請人家人有藥物濫用情形，令人感到費解。㈡評估醫師既評估聲請人家人有藥物濫用情形，檢察官亦片面認定前項所述情形，評估醫師及檢察官須負舉證責任。㈢檢察官及評估醫師未能舉證聲請人家人有濫用藥物情形，懇請庭上明察。而原裁定之計分顯有錯誤，足以影響聲請人之評分總分，爰請求重新審理等語。
二、按「觀察、勒戒及強制戒治之裁定確定後，有下列情形之 
    一，認為應不施以觀察、勒戒或強制戒治者，受觀察、勒戒
    或強制戒治處分之人，或其法定代理人、配偶，或檢察官得
    以書狀敘述理由，聲請原裁定確定法院重新審理：適用法
    規顯有錯誤，並足以影響裁定之結果者。原裁定所憑之證
    物已證明為偽造或變造者。原裁定所憑之證言、鑑定或通
    譯已證明其為虛偽者。參與原裁定之法官，或參與聲請之
    檢察官，因該案件犯職務上之罪，已經證明者。因發現確
    實之新證據足認受觀察、勒戒或強制戒治處分之人，應不施
    以觀察、勒戒或強制戒治者。受觀察、勒戒或強制戒治處
    分之人，已證明其係被誣告者。」、「聲請重新審理，應於
    裁定確定後30日內提起，但聲請之事由，知悉在後者，自知
    悉之日起算。」、「法院認為無重新審理之理由，或程序不
    合法者，應以裁定駁回之；認為有理由者，應重新審理，更
    為裁定；法院認為無理由裁定駁回聲請者，不得更以同一原
    因，聲請重新審理。」毒品危害防制條例第20條之1第1項、
    第2項、第4項分別定有明文。而本院110年毒抗字第1261號
    裁定之確定日期為民國110年9月11日，聲請人於110年10月5
    日提出「聲請重新審理狀」（見卷附該狀上之法務部○○○○○○
    ○○收狀章），尚未逾上開30日之期限，自屬合法，先予敘明
    。
三、經查，聲請人前因施用毒品犯行，經臺灣新北地方法院以11
    0年度毒聲字第107號裁定令入勒戒處所觀察、勒戒，於觀察
    勒戒後，經法務部○○○○○○○○附設勒戒所專業醫師於110年7月
    23日依同年3月26日修正生效之「有無繼續施用毒品傾向評
    估標準紀錄表」評估結果為「⒈前科紀錄與行為表現部分合
    計32分（靜態因子部分：毒品犯罪相關司法紀錄6筆計10分
    ，首次毒品犯罪年齡20歲以下計10分，其他犯罪相關紀錄6
    筆計10分，入所時尿液毒品檢驗為無藥物反應計0分，動態
    因子部分：持續於所內抽菸計2分；合計32分）；⒉臨床評估
    部分合計為26分（靜態因子部分：多重毒品濫用為「有，海
    洛因、安非他命、K他命」計10分，合法物質濫用為「菸」
    計2分，使用年數「超過1年」計10分，合計為22分；動態因
    子部分：精神疾病共病（含反社會人格）經評定為「無」計
    0分，臨床綜合評估（含病識感、動機、態度、就醫意願）
    評定為「中度」計4分，合計為4分)；⒊社會穩定度部分合計
    為5分(靜態因子部分；工作為全職「冷氣排水」計0分，家
    庭，家人藥物濫用為「有」計5分，合計5分；動態因子部分
    ：家庭，入所後家人是否訪視為「有，1次」計0分、出所後
    是否與家人同住為「是」計0分，家庭部分合計上限5分，共
    計5分)。以上⒈至⒊部分之總分合計為63分（靜態因子總計57
    分、動態因子總計6分）」，而綜合判斷為「有繼續施用毒
    品傾向」。經臺灣新北地方法院以110年度毒聲字第1691號
    裁定聲請人令入戒治處所施以強制戒治，其期間為6個月以
    上，至無繼續強制戒治之必要為止，但最長不得逾1年。聲
    請人不服，提起抗告，經本院認為原審裁定並無違誤，於11
    0年9月11日以110年毒抗字第1261號裁定駁回其抗告確定，
    業經本院調閱該案卷宗查核無訛。
四、聲請人固以上開情詞聲請重新審理，惟關於聲請人在「有無
    繼續施用毒品傾向證明書」評估標準紀錄表內之「社會穩定
    度」項目中，2-1家人藥物濫用情形，是否確有評估標準紀
    錄中所記載家人「有」藥物濫用情形而計5分，經本院向法
    務部○○○○○○○○附設勒戒處所函查後，經法務部○○○○○○○○以11
    0年10月29日北所衛字第11000249260號函說明：「查該員之
    社會穩定度欄之家人藥物濫用，本項家人之定義，包含配偶
    、直系血親及旁系2等親（即手足），嗣經北所2位特約精神
    專科醫師依據個案自陳資料及臨床評估後判定該員係有家人
    藥物濫用」等語（見本院卷第19頁），另觀諸上開函文檢送
    之法務部○○○○○○○○附設勒戒處所受處分人基本資料表（見同
    上卷第23至24頁），其支持系統欄5.家族表亦明確劃記聲請
    人之41歲胞兄曾有安非他命之施用情形，則前揭評估標準紀
    錄表就該項家人濫用藥物部分評估為「有」而計分5分，自
    非無據。
五、本案「有無繼續施用毒品傾向證明書」及「有無繼續施用毒
    品傾向評估標準紀錄表」所載之綜合判斷結果，係法務部○○
    ○○○○○○附設勒戒處所相關專業知識經驗人士於聲請人入所執
    行觀察、勒戒期間，依其本職學識就聲請人之前科紀錄及行
    為表現、臨床評估及社會穩定度等因素所為之綜合判斷，具
    有科學驗證所得之結論，且勒戒處所之組織、人員之資格及
    執行觀察、勒戒相關程序，暨判斷施用毒品者，有無繼續施
    用毒品傾向，均有相關法令嚴格規範，非可恣意而為，且上
    開評估內容，由形式上觀察，亦無擅斷或其他明顯違法、不
    當之情事，自得資為判斷聲請人有無繼續施用毒品傾向之證
    明。又毒品危害防制條例第20條第2項，係屬強制規定，只
    需觀察、勒戒後，經評定受觀察、勒戒人有繼續施用毒品傾
    向者，檢察官即應聲請法院裁定令入戒治處所施以強制戒治
    。本件聲請人既由原審法院裁定送勒戒處所執行觀察、勒戒
    後，經法務部○○○○○○○○附設勒戒處所依個案之臨床實務及具
    體事證，專業評估其總分達63分，判定聲請人為「有繼續施
    用毒品傾向」，而達應施以強制戒治之標準，自有依法再施
    以強制戒治以降低其再次施用毒品之危險性之必要；況「有
    無繼續施用毒品傾向評估標準紀錄表」已詳載計算之標準，
    尚非空洞無據。從而，原審法院裁定聲請人令入戒治處所施
    以強制戒治，經核於法並無不合，原確定裁定駁回聲請人之
    抗告亦無違誤。聲請人上開聲請意旨，除爭執勒戒處所關於
    其有繼續施用毒品傾向之評估結果外，均未敘明本院110年
    毒抗字第1261號確定裁定有何毒品危害防制條例第20條之1
    第1項所規定重新審理之事由，其聲請重新審理為無理由，
    應予駁回。
據上論斷，應依毒品危害防制條例第20條之1第4項前段，裁定如
主文。
中　　華　　民　　國　　110 　年　　11　　月　　 9　　日
                  刑事第二十二庭審判長法　官  王美玲
                                      法　官  汪怡君
                                      法　官  葉韋廷
以上正本證明與原本無異。
不得抗告。
                                      書記官  李逸翔
中　　華　　民　　國　　110 　年　　11　　月　　9 　　日